【裁判字號】    89,訴,982
【裁判日期】    900327
【裁判案由】    侵權行為損害賠償
【裁判全文】
臺灣屏東地方法院民事判決  八十九年度訴字第九八二號
    原      告  甲○○○
    訴訟代理人  張瓊文律師
    被      告  乙○○      住.
右當事人間請求侵權行為損害賠償事件，本院判決如左：
    主      文
原告之訴及假執行之聲請均駁回。
訴訟費用由原告負擔。
    事      實
甲、原告方面：
一、聲明：求為判決（一）被告應給付原告新台幣（下同）一百四十萬八千四百四十
    四元，及自訴狀繕本送達翌日起至清償日止按週年利率百分之五計算之利息（二
    ）願供擔保，請求宣告假執行。
二、陳述：
(一)緣被告所有坐落屏東縣崁頂鄉○○○段四五五之一二地號土地與原告所有坐落屏
    東縣崁頂鄉○○○段五四二之五地號農地相鄰，被告竟於八十八年一月七日晚間
    ，趁原告所種植之之蓮霧正值採收，需嚴格控制水分之關鍵時刻，故意將其田裡
    之抽水馬達打開不關，並將兩地相連之田埂破壞，任水流直接流入原告之田地，
    淹漫原告之蓮霧園，致原告之蓮霧樹嚴重損傷，蓮霧復因水分過多而暴裂，致原
    告受有如下損失：
１、當期蓮霧受損金額七十三萬二千零六十元：
    原告所種植之蓮霧樹係八年生，單株留果樹甚高，並以較佳之吉園圃方式培植，
    生產量及品質均為上品，此觀諸原告歷年來蓮霧得獎資料可知，然原告今僅以平
    均生產量請求，參酌行政院農業委員會農業試驗所鳳山熱帶園藝試驗分所之八十
    八年蓮霧平均生產量為每公頃一萬三千九百七十二公斤，而原告所有之土地為○
    ．四四九一公頃，總計生產量為六千二百七十五公斤，折算為一萬零四百五十八
    公斤，每斤銷售價為七十元，共計損失為七十三萬二千零六十元。
２、第二期蓮霧受損金額三十九萬七千四百零四元：
    原告之蓮霧樹因被告淹水後嚴重受損，至八十八年四、五月間第二期之蓮霧採收
    期仍無法生長蓮霧，而第二期蓮霧之價格較低，每斤為三十八元，共損失三十九
    萬七千四百零四元。
３、拯救受損蓮霧之肥料金額萬七千四百零四元：
    原告之蓮霧樹因嚴重受損之後，須重新加強施肥保護數種樹根，原告為拯救蓮霧
    而購買相關之肥料金額共計十七萬九百八十元。
４、緊急僱工施肥拯救蓮霧樹之額外支出：
    原告於八十八年一月九日至十五日緊急僱用七名工人數度整理果樹，截斷頻死之
    樹枝、果實，並於同年一月二十五日至三十日施肥拯救嚴重受損之樹根，共計支
    出十萬八千元。
(二)被告若非故意亦為過失致水淹過原告之果園，故依民法第一百八十四條第一項前
    段請求被告賠償原告共計一百四十萬八千四百四十四元之損失。
三、證據：蓮霧得獎資料證明、行政院農業委員會農業試驗所鳳山熱帶園藝試驗分所
    函各一紙、蓮霧代售清單二紙、照片及肥料收據各六紙、工人工資收據十二紙為
    證，並聲請訊問證人楊新發及羅明進、函請向行政院農業委員會農業試驗所鳳山
    熱帶園藝試驗分所詢問蓮霧生長相關事項及調閱台灣屏東地方法院八十八年度偵
    字第二四六三號卷宗。
乙、被告方面：
一、聲明：求為判決（一）原告之訴及假執行之聲請均駁回（二）如受不利判決，願
    供擔保請准免為宣告假執行。
二、陳述：
(一)被告並無故意破壞田埂，其打開抽水馬達係為灌溉農田以利播種，而當日乃因灌
    溉潮濕造成土質鬆軟而致田埂裂開，係自然力造成水流漫過原告之蓮霧園。且原
    告曾以同一事由向台灣屏東地方法院地檢署提出毀損罪之告訴，業經不起訴處分
    確定在案，另證人楊德和於前案中亦證稱：確曾親見水從被告之田中淹過原告之
    田，但僅係三、四行蓮霧樹而已等語，與原告所稱其果園中之果樹因此全部暴裂
    不符，故原告主張被告因故意過失侵害其權利，而依第一百八十四條第一項前段
    為請求，就此應負舉證責任。
(二)縱認被告田中水源不慎淹過原告之蓮霧園，惟本件「損害之發生」與原告所主張
    被告之有責任之事實，二者間尚乏因果關係，茲臚陳如下：
１、當期蓮霧受損金額七十三萬二千零六十元部分：
    農作物之品質及生產量每年依其客觀條件不同而有異，同一塊農地之品質及產量
    亦可能因經營者之不同而不同，且同一塊農地之農作物，其農產出售時，亦會依
    其品質分類包裝，不同之類別售價亦不同，而原告舉出訴外人黃聰賢於八十一年
    間當選十大傑出農民之證書，僅能證明訴外人黃聰賢八十一年間經營農作之成果
    豐碩，尚難證明其所種植之蓮霧係「八年生」、「單株留果數甚高」、「生產量
    及品質均上品」、「系爭土地總計生產量為六千二百七十五公斤」及「每斤售價
    七十元」之事實，且據其提出之代售清單所載，系爭蓮霧園於原告所指稱受侵害
    之年度尚有品質甚佳之出產品，則原告所稱其蓮霧係因此而暴裂，顯與事實不符
    。
２、第二期蓮霧受損金額三十九萬七千四百零四元部分：
    原告就第二期蓮霧產量之損失與價格部分，亦未提出具體事證以實其說，尚難謂
    舉證責任已盡。
３、拯救受損蓮霧之肥料金額萬七千四百零四元部分：
    原告所附購買肥料之收據係其經營農田之必要支出，尚無證據證明其係購買拯救
    受損蓮霧之肥料。
４、緊急僱工施肥拯救蓮霧樹之額外支出部分：
    原告所提出之工資收據，僅證明原告於八十八年一月間曾僱工施作，惟該期間適
    逢系爭蓮霧園之豐收採收期，原告一人無法獨力為之，自須僱工協助採收，尚無
    證據證明該項支出係原告所主張之僱工施肥拯救蓮霧樹之額外支出。
三、證據：提出台灣屏東地方法院檢察署八十八年度偵字第二四六三號不起訴處分書
    為證，並聲請訊問證人楊德和。
    理      由
一、本件原告起訴主張兩造所有之農地相毗鄰，被告於八十八年一月七日晚間，趁原
    告所種植之之蓮霧正值採收，需嚴格控制水分之關鍵時刻，故意將其田裡之抽水
    馬達打開不關，並將兩地相連之田埂破壞，任水流直接流入原告之田地，淹漫原
    告之蓮霧園，致原告之蓮霧樹嚴重損傷，蓮霧復因水分過多而暴裂，致原告受有
    蓮霧損傷共計一百四十八萬八千四百四十四元之損失。被告則以其並無故意破壞
    田埂，其打開抽水馬達係為灌溉農田以利播種，而當日乃因灌溉潮濕造成土質鬆
    軟而致田埂裂開，係自然力造成水漫過原告之蓮霧園，其並無故意或過失侵害原
    告之權利，且原告亦無法證明損害之發生與其主張被告有責之事實行為有何因果
    關係等語，資為抗辯。
二、查原告主張被告於八十八年一月七日晚間，因灌溉其所有之稻田，而致水流漫至
    原告所有之蓮霧園之事實，業據其提出照片六紙，且經證人楊新發及羅明進到庭
    證述屬實，被告就此復不爭執，自堪信為真實。是兩造之爭執重點，首應審究者
    ，厥為被告是否有故意或過失行為致稻田中水流漫至原告之蓮霧園中；次為被告
    之行為是否造成原告權利之侵害。
三、按因故意或過失不法侵害他人權利者，負損害賠償責任，民法第一百八十四條第
    一項前段定有明文，故侵權行為損害賠償請求權人首須證明行為人有何故意或過
    失行為，次則為行為人侵害其權利。經查：
１、本件原告主張被告係故意挖開兩造農地間之田埂，致水流從被告田中淹至原告園
    內乙節，雖據其提出照片六紙為證並聲請訊問證人即參與兩造調解之楊新發與羅
    明進，然觀諸各該照片所示及證人所證情節，僅能證明兩造農地間之田埂確有漏
    洞及水流係自被告田中漫至原告園內，並無法證明該漏洞係被告故意挖掘所致。
２、兩造間農地界址上圍有鐵絲網，而兩造各在其兩側分別築有寬約三十公分之田埂
    ，有原告提出之照片可按。被告灌溉稻田時未保持位於其端田埂之堅固，致因土
    質鬆軟而使田埂崩塌，固有未當。然觀諸原告提出之照片所示，於拍攝當時水流
    尚仍不斷由被告田中漫至原告園內，何以原告不思迅將在其蓮霧園一側之田埂上
    漏洞填補，反耗費時間取來照相機拍攝該漏洞，衡情實與一般人見有損害發生即
    予極力防止之舉有違，原告於偵查中就此亦陳稱：「我一發現後就馬上打電話叫
    我兒子帶照相機到田裡，而我也到村長家找村長去看。」（見八十八年四月二十
    七日訊問筆錄），則被告於偵查中所述：我發現二人共有之田埂確有一漏洞時，
    趕緊拿起圓鍬想將漏洞補好，但原告認我是在湮滅證據，所以又將補好之土弄掉
    ；及證人即當時整地之工人楊德和所證：有看到被告園中之水流淹漫至原告田中
    ，但淹的範圍不大，大概是三、四行而已等情，即屬可信。原告發現水流淹漫至
    其園內時，竟捨補救田埂漏洞之途不為，任水流淹漫範圍擴大，則該蓮霧園淹水
    範圍之擴大實為原告任水自流所致，故尚難認被告之過失行為導致原告之權利受
    損。再者，倘如原告所言，其蓮霧樹一旦遭淹水均須補救，則任一驟雨之降雨量
    較之本件所淹漫至園內之水流亦可能導致相同甚或更多之淹水量，則原告之蓮霧
    樹於降雨是否均無法收成及雨後均須為其所述之拯救果樹措施，是原告此部分之
    主張尚非可採。
四、綜上所述，原告依侵權行為之法律關係，請求被告給付原告一百四十萬八千四百
    四十四元，及自訴狀繕本送達翌日起至清償日止按週年利率百分之五計算之利息
    ，為無理由，應予駁回。原告既受敗訴判決，其假執行之聲請即失所依據，應併
    予駁回。
五、因本案事證已臻明確，兩造其餘主張陳述及所提之證據，均毋庸再予審酌，附此
    敘明。
據上論結，原告之訴為無理由，依民事訴訟法第七十八條，判決如主文。
中      華      民      國    九十      年      三      月    二十七    日
                                          臺灣屏東地方法院民事第二庭
~B審判長法官  洪有川
~B法      官  賴秀雯
~B法      官  柯雅惠
右為正本，係照原本作成。
如對本判決上訴，須於判決送達後廿日內向本院提出上訴狀。
~B法院書記官  粘嫦珠
中      華      民      國    九十      年      三      月    二十七    日


司法院資訊處製作；財團法人民間司法改革基金會備份。
